臺灣高等法院臺中分院刑事判決　　　　　　　　　　九十三年度上易字第五六○號
　　上　訴　人
　　即　被　告　乙○○
　　選任辯護人　洪錫爵
右上訴人因恐嚇案件，不服臺灣彰化地方法院九十二年度易字第七七九號中華民國九
十三年三月十八日第一審判決（起訴案號：臺灣彰化地方法院檢察署九十一年度偵字
第八六○二號），提起上訴，本院判決如左：
　　主      文
原判決關於乙○○部分撤銷。
乙○○共同以加害身體、生命之事，恐嚇他人致生危害於安全，處有期徒刑肆月，如
易科罰金，以佰元折算壹日。
　　事      實
一、乙○○向許劭涵承租彰化縣社頭鄉泰安村永井巷一之八六號部分土地經營佐岸咖
    啡館，因積欠數月租金而與許劭涵間存有糾紛，復因不滿許劭涵催討租金甚急，
    竟與蕭錫輝（業經原審判決確定），及五、六名姓名年籍不詳之成年男子共同基
    於恐嚇之犯意聯絡，於民國九十一年八月九日晚間十一時四十五分許，由蕭錫輝
    帶同該五、六名不詳姓名者至許劭涵之住處，強力將許劭涵住處之紗窗拉開又放
    回，反覆數次，並敲打玻璃門，以台語向屋內之許劭涵、陳鴻輝恐嚇稱：「出來
    ，討錢討這麼緊，做免錢的不行嗎？你給我出來，出來我要打死你」等語，該五
    、六名不詳姓名者群聚在旁助勢，乙○○則坐在許劭涵住處前方佐岸咖啡館之露
    天坐椅上觀看，而共同以此方式恐嚇許劭涵及陳鴻輝，使許、陳二人心生畏懼致
    生危害於安全。
二、案經許劭涵訴由彰化縣警察局田中分局報請臺灣彰化地方法院檢察署檢察官偵查
    起訴。
　　理      由
一、訊之上訴人即被告（下稱被告）乙○○矢口否認有何犯行，辯稱：伊向告訴人許
    劭涵承租土地經營咖啡館而積欠租金，許劭涵即因此而常到店內無理取鬧，蕭錫
    輝常到店內消費得知上情，即相當憤慨並為伊抱不平，本件案發前蕭錫輝與伊閒
    聊之間見伊心情不佳，而去找許劭涵討論此事，可能係基於先前之認知，並本於
    道義為之，並非伊授意等語。
二、經查：
  (一)蕭錫輝如何夥同五、六名不詳姓名之人，於前記時地恐嚇許劭涵及陳鴻輝，已據
    被害人許劭涵於原審審理時證述綦詳（原審卷第八十六頁以下），核與證人陳鴻
    輝所證：「：：：當時蕭錫輝是帶五至六個人來到許劭涵之住宅，並用力敲門，
    出言大聲叫說：『出來，租金討的那麼緊，是否能免租金，你給我出來，出來我
    要打死你』」（他字卷第十頁背面）、「：：：他們從外面叫囂，我有聽到：『
    討錢討這麼緊，做免錢的不行嗎』：：：」，及證人施喬尹於偵訊中所證：當天
    晚上有人來撞門，撞門撞得很用力，且以台語說得很大聲等情相符（偵查卷第二
    十八頁以下）。
  (二)被告乙○○雖辯稱蕭錫輝係咖啡館之常客，因得知告訴人許劭涵經常在咖啡館無
    理取鬧，於前記時間、地點見伊心情不佳，才臨時主動找告訴人討論租金之事，
    並非伊所授意云云，惟被告乙○○上開所辯，與其在偵查中所供：「那天（八月
    九日）晚上十一點左右，在『左岸』碰到『許』（指告訴人許劭涵），她一直嚷
    嚷說我不繳租金，要斷我手腳等語，而『蕭』剛好在，便出來勸和，當場尚有陳
    鴻輝及『許』之女兒，我們五人便在『許』住處外之草地上談有關租金一事：：
    ：」等語不合（偵查卷第二十頁），實難盡信；且蕭錫輝在九十一年八月九日當
    天，並非單獨一人前往告訴人許劭涵之住處，而係夥同五、六名不知名者共同恐
    嚇許劭涵等人，此已據被害人許劭涵及陳鴻輝證述甚詳，衡之常情，蕭某如確係
    巧遇被告乙○○心情不佳，才臨時起意主動找告訴人，豈有可能預先聯絡該五、
    六名不詳姓名者同至告訴人處？再者，蕭錫輝於原審審理中供稱：「（問：你與
    乙○○何關係？）沒什麼關係，（我）只是常在社會上當和事佬，乙○○因為本
    件事有糾紛，我幫他處理，我們到調解會談，從十萬元談到六萬元」、「（問：
    你跟乙○○認識多久？）發生糾紛才認識」、「（問：你上去是否專程去找許劭
    涵？）是」等語（原審卷第九十三頁、頁九十四頁），並不否認係受任為被告乙
    ○○處理與告訴人租賃之糾紛，及事發當天是專程去找許劭涵，核其情形，又有
    何臨時起意找告訴人討論租金之可言？被告乙○○上開所辯，顯與事實不符，自
    難憑採。
　(三)被告乙○○於當日晚上未離開佐岸咖啡館，固經證人即佐岸咖啡館職員之陳宜俊
    於原審證述無訛，惟依告訴人許劭涵所訴，被告乙○○本即是坐在佐岸咖啡館之
    座椅上旁觀蕭錫輝恐嚇之事，並未離開佐岸咖啡館，證人陳宜俊上開所證，原即
    不足以為有利於被告之認定。本件案發當日，被害人許劭涵未曾在佐岸咖啡館與
    被告乙○○糾紛，此業據被害人許劭涵於原審審理時證述甚詳（原審卷第八八頁
    ），並經證人即佐岸咖啡館之職員陳宜俊於原審審理中證述無訛（原審卷第五八
    頁），自不可能發生蕭錫輝看見告訴人許劭涵與被告乙○○吵架，並進而從中勸
    解之事，反觀被告乙○○於警訊時供稱：「是當天許劭涵在客人面前說，要向我
    收回，不讓我做生意，並要找人打斷我的腿，而我朋友蕭錫輝在旁邊剛好有聽到
    ，並向許劭涵問你們中間有什麼問題，大家好好的講，這裡是生意場所，不要大
    小聲：：：」（偵查卷第四頁、第五頁），及共犯蕭錫輝於偵查中供稱：「我是
    去『左岸』喝咖啡，就坐在『許』住處黃色玻璃屋前草地上喝咖啡，當時是只有
    我與我太太坐一桌，我太太是張慧美，我們還未辦結婚登記，當時我聽到『許』
    與『劉』在爭吵租金問題：：：」等語（偵查卷第二十頁），足見被告乙○○與
    共犯蕭錫輝於偵查中所供，均屬不實。再者，蕭錫輝於偵查中雖供稱係與其妻一
    同到佐岸咖啡館喝咖啡，惟證人陳宜俊則證稱與蕭某同至咖啡館之人為四、五名
    男子，並無蕭某之妻（原審卷第八八頁、八九頁），而蕭錫輝夥同該五、六名不
    詳姓名者到達佐岸咖啡館後，即與被告乙○○一同坐在佐岸咖啡館之露天坐椅上
    ，其後蕭錫輝旋即夥同該五、六名身份不詳之人，至緊臨佐岸咖啡館之被害人許
    劭涵住處進行恐嚇，恐嚇行為進行中被告乙○○並坐於露天咖啡座上觀看一節，
    亦據被害人許劭涵於原審審理時陳明在卷（原審卷第八九頁正面、背面），查洽
    談租金之事本無須由蕭錫輝帶同多人一起前往，而蕭錫輝係在接獲佐岸咖啡館服
    務生之電話後，始前往該咖啡館（原審卷第八十五頁蕭錫輝之供述），而同行之
    不詳姓名者非僅與被告乙○○同坐在露天咖啡座上談話，蕭錫輝並向被告乙○○
    表示要至告訴人許劭涵處（原審卷第九十四頁蕭錫輝之供述），隨後蕭某即帶同
    該不詳姓名者五、六人同至許劭涵之住處，強力將許劭涵住處之紗窗拉開又放回
    反覆數次，並出言恐嚇許劭涵等人，被告乙○○由蕭錫輝代為處理租金糾紛於先
    ，被告乙○○於警訊時復杜撰稱：「是當天許劭涵在客人面前說要向我收回，不
    要讓我做生意，並要找人找打斷我的腿，而我朋友在旁邊剛好聽到：：：」云云
    （第二一八一號偵查卷第四頁背面），意圖掩飾蕭錫輝之犯罪，衡情被告乙○○
    對於蕭錫輝及該批不詳姓名者至許劭涵之住處所為何事，並非不知，其與被告蕭
    錫輝及上開五、六名不詳姓名者間，就前開恐嚇犯行，顯有犯意之聯絡及行為之
    分擔甚明，被告乙○○所辯未曾授意蕭錫輝恐嚇云云，係屬卸責之詞，不足採信
    ，其犯行堪以認定。
三、核被告乙○○所為，係犯刑法第三百零五條之恐嚇危害安全罪。被告與蕭錫輝，
    及前開姓名年籍不詳之五、六名成年男子間，就上開犯行，有犯意之聯絡，行為
    之分擔，皆為共同正犯。被告以一行為同時恐嚇被害人許劭涵、陳鴻輝，而觸犯
    構成要件相同之罪名，係同種想像競合犯，應依刑法第五十五條之規定從一重處
    斷，公訴人漏未敘及陳鴻輝亦係本件恐嚇之被害人，容有未當，附此敘明。原審
    對被告論罪科刑，雖非無見，惟蕭錫輝係接獲佐岸咖啡館服務生之電話，始至該
    咖啡館，此已據蕭錫輝於原審供述甚詳（原審卷第九十三頁），且無證據足以證
    明蕭錫輝係接獲被告乙○○之電話才趕赴現場，原審認係被告乙○○以電話通知
    蕭某至該咖啡館，認定事實有所違誤。被告上訴意旨仍執陳詞，指摘原審判決不
    當，雖無理由，惟原審判決既有上開可議之處，自應由本院撤銷原審判決關於被
    告乙○○之部分改判，爰審酌被告尚無前科，惟犯後矢口否認犯行，飾詞卸責，
    及其犯罪之目的、手段、智識程度、所生危害等一切情狀，量處如主文第二項所
    示之刑，並諭知易科罰金之折算標準。
據上論結，應依刑事訴訟法第三百六十九條第一項前段、第三百六十四條、第二百九
十九條第一項前段、刑法第二十八條、第三百零五條、第五十五條、第四十一條第一
項前段，罰金罰鍰提高標準條例第一條前段、第二條，判決如主文。
本案經檢察官甲○○到庭執行職務。
中      華      民      國　    九十三     年     八      月     四　　 日
                                臺灣高等法院臺中分院刑事第十庭
                                      審判長法  官  林  照  明
                                      　　　法　官  吳　重　政
                                      　　　法  官  王  　　銘
右正本證明與原本無異。
不得上訴。
　　　　　　　　　　　　　　　　　　　　　　書記官  王  麗  珍
中      華      民      國　    九十三     年     八      月     九 　　日
                                                                        Ｉ
